臺灣高等法院臺南分院刑事判決　　　　 96年度上訴字第591號
上　訴　人
即　被　告　甲○○
選任辯護人　周仲鼎律師
上列上訴人因違反台灣地區與大陸地區人民關係條例案件，不服
臺灣雲林地方法院95年度訴字第790號中華民國96年4月2日第一
審判決（起訴案號：臺灣雲林地方法院檢察署94年度偵字第4543
號），提起上訴，本院判決如下：
    主  文
上訴駁回。
    事  實
一、緣施長順（業經判決確定）與真實姓名年籍不詳綽號「老二
    」之成年男子，共同基於使大陸地區人民非法進入臺灣地區
    之犯意聯絡，於民國94年9月4日下午某時許，在彰濱工業區
    旁之八仙泊地，策劃由該綽號「老二」之人與真實姓名年籍
    不詳之成年男子1名、大陸地區成年男子3名聯繫，先由大陸
    地區成年男子駕駛大陸漁船搭載大陸地區人民進入臺灣地區
    ，與施長順於94年9月7日下午4時許，在北緯24度10分，東
    經119度45分屬於我國領海範圍之海域會合後，再由施長順
    利用舢舨搭載大陸地區人民登陸至雲林縣麥寮鄉三盛村濁水
    溪南岸防風林附近，並由該不詳姓名年籍之成年男子在岸邊
    接應，謀議已定，施長順為避免其所駕駛之船隻故障，遂於
    94年9月7日上午某時許，與甲○○共同基於使大陸地區人民
    非法進入臺灣地區之犯意聯絡，由施長順以其所有之2艘無
    籍舢舨，於其中1艘舢舨之船身，漆上「黃吉利號」之字樣
    ，藉此偽裝成不知情之黃耀德名下所有之黃吉利號舢舨，於
    94年9月7日上午10時許，施長順駕駛該無籍舢舨從彰化縣鹿
    港鎮○○○道即八仙泊地出海，甲○○則駕駛上開偽裝成「
    黃吉利號」之舢舨，從彰化縣鹿港鎮八仙泊地出海，甲○○
    所駕駛之舢舨以不特定之距離尾隨施長順所駕駛之無籍舢舨
    航行或併行，於同日下午4時許，2船航行至約定地點即北緯
    24度10分、東經119度45分之海域，施長順即將舢舨駛近船
    名為「閩南漁」船號不詳之大陸漁船，接載楊賢澤、李燈美
    、念克強、林鑾錦、蘇燕通、林同德、林文杰、魏清相、薛
    書愛、黃武全、游昌忠、薛命果等12名大陸地區人民至其所
    駕駛之舢舨上，甲○○則在後護送，2人分別駕駛舢舨返回
    雲林縣麥寮鄉濁水溪出海口南岸附近。於同日晚上10時許，
    施長順將該舢舨停靠於麥寮鄉三盛村許厝寮之海岸邊，使楊
    賢澤等12名大陸地區人民上岸而非法進入臺灣地區。嗣於翌
    日凌晨5時許，經警在雲林縣麥寮鄉三盛村濁水溪南岸防風
    林附近，陸續逮捕非法入境之上開大陸地區人民，因而循線
    查獲。
二、案經警察局報請臺灣雲林地方法院檢察署檢察官偵查起訴。
    理  由
一、按被告以外之人於審判外之言詞或書面陳述，除法律有規定
    者外，不得作為證據，刑事訴訟法第159條第1項固定有明文
    。惟被告以外之人於審判外之陳述，雖不符同法第159條之1
    至第159條之4之規定，而經當事人於審判程序同意作為證據
    ，法院審酌該言詞陳述或書面陳述作成時之情況，認為適當
    者，亦得為證據；當事人、代理人或辯護人於法院調查證據
    時，知有第159條第1項不得為證據之情形，而未於言詞辯論
    終結前聲明異議者，視為有前項之同意，此亦據同法第159
    條之5規定甚明。查本件具傳聞性質之言詞或書面證據，檢
    察官、被告及辯護人均表示同意作為本件認定犯罪事實之證
    據，且迄於言詞辯論終結前，亦未聲明異議。本院審酌上開
    具傳聞性質證據之取得過程並無瑕疵，與本案待證事實間復
    具有相當之關聯性，以之為本案證據並無不適當之情，自得
    採為證據，先予敘明。
二、訊據被告甲○○否認有上揭犯行，辯稱：是伊先出去釣魚，
    施長順看到伊在那裡釣魚，跟伊說哪裡釣魚比較好，因伊等
    釣魚都會互相告知哪邊好釣，伊就跟著施長順云云。選任辯
    護人辯護意旨稱：被告事前並不知道施長順是要去接應偷渡
    客，若兩人要一起去載運偷渡客，不會只有施長順的船有載
    偷渡客，而被告的船沒有載偷渡客，雖施長順跟偷渡客說被
    告的船是要護衛他們，但被告開的船設備並沒有特別好，不
    足以當護衛的船隻，且從偷渡客的證詞，被告在要下船時，
    從未靠近過施長順的船，只是跟在後面，甚至有時還會跟丟
    ，故被告與施長順間並無犯意聯絡；被告自警訊、偵訊、原
    審中從未供述曾向查緝員陳志峰表示可以拿到3萬至5萬元的
    酬勞，若被告確實可以拿到報酬，應該會供述明確的金額，
    而不是不確定的金額等語。惟查：
  (一)上揭犯罪事實，業據被告甲○○迭次於警詢、偵查及原審審
    理時供承不諱（94年10月5日、94年10月26日警詢，94年12
    月7日、94年12月28日偵查，原審），核與證人黃耀德於94
    年10月4日、94年10月26日警詢、95年12月7日偵查中之證述
    ；證人即大陸地區人民楊賢澤、念克強、李登美、蘇燕通、
    薛書愛、游昌忠、林同德、薛命果於94年9月8日、94年9月1
    9日、94年10月11日警詢時之證述及於94年12月7日偵查中之
    證述；證人即大陸地區人民林鑾錦、魏清相、林文杰於94年
    9月8日、94年9月19日、94年10月11日警詢時之證述；證人
    即大陸地區人民黃武全於94年9月8日、94年9月20日、94年1
    0月11日警詢時之證述及於94年12月7日偵查中之證述；證人
    即崙尾灣安檢所副所長廖國良94年9月15日警詢時之證詞；
    證人即查緝員陳志峰於94年12月7日偵查中之證述；及同案
    被告施長順迭次於警詢、偵查及原審審理供證（94年10月6
    日、94年10月26日警詢、94年12月7日、94年12月28日偵查
    及原審）等情節，均相符合。並有舢舨2艘扣案及責付保管
    書2張、蒐證照片20張、岸巡42大隊9月7日濁水溪出海口南
    岸偷渡案雷達監控過程職務報告暨雷達監控資料及內政部96
    年2月16日台內地字第0960030810號函文1份等附卷可資佐證
    。
  (二)參酌被告甲○○於本院審理時坦承其所駕船隻屬同案被告施
    長順所有，且施長順於原審審理時並供證：其讓被告甲○○
    開其船隻之目的，是因怕自己所駕之船故障，所以要多開一
    艘船乙節明確；再衡以被告所駕之船之所以未載運偷渡客，
    只跟隨在施長順之後，係因其空船較輕盈，除有在附近防備
    把風作用，如遇警查緝時，施長順及被告2人即得將偷渡客
    隨時拋下，自己迅速換船逃跑，顯見被告甲○○駕駛施長順
    所有船隻之目的非為海釣至明。至被告確實可以拿到報酬究
    為多少，乃被告及施長順間有無犯意聯絡並非絕相關，是辯
    護意旨尚難為被告有利之認定。
三、依上所述，被告嗣後翻異前詞所辯，違反常理及經驗法則，
    顯屬圖卸之詞，尚不足憑採。事證明確，被告甲○○本件犯
    行堪以認定，應予依法論科。
四、按行為後法律有變更者，應將行為時之法律與裁判時之法律
    比較適用最有利於行為人之法律；又新舊刑法關於刑之規定
    ，雖同採從輕主義，惟比較時仍應就罪刑有關之共犯、未遂
    犯、想像競合犯、牽連犯、連續犯、結合犯，以及累犯加重
    、自首減輕暨其他法定加減原因與加減例等一切情形，綜其
    全部罪刑之結果而為比較，再適用有利於行為人之法律處斷
    ，而不得一部割裂分別適用不同之新舊法（最高法院24年上
    字第4634號判例意旨、95年5月23日刑事庭第8次會議決議參
    照）。本件被告行為後，刑法已於94年1月7日修正、94年2
    月2日公布，並於95年7月1日施行，其中：(一)修正前刑法第3
    3條第5款規定：「罰金：1元以上」，而依修正後該款規定
    為：「罰金：新臺幣1,000元以上，以百元計算之。」，經
    比較臺灣地區與大陸地區人民關係條例第79條第1項所定之
    罰金法定刑最低額，以適用修正前之刑法規定較有利於被告
    2人；(二)刑法第28條關於共同正犯之規定亦經修正，而本件
    被告依修正前後之刑法規定均構成共同正犯，新舊法比較結
    果，修正後之刑法對被告並無較有利之情形。綜上全部罪刑
    之結果而為比較，以修正前之刑法較有利於被告，應一體適
    用修正前之刑法規定論處。
五、核被告甲○○所為，係違反臺灣地區與大陸地區人民關係條
    例第15條第1款使大陸地區人民非法進入臺灣地區之規定，
    而犯同法第79條第1項之罪。被告甲○○與施長順、該綽號
    「老二」之人、某姓名年籍不詳之成年男子1名及大陸地區
    成年男子3名之間，有犯意聯絡及行為分擔，均為共同正犯
    。
六、原審以被告甲○○上開犯罪事證明確，應予適用臺灣地區與
    大陸地區人民關係條例第79條第1項，刑法第2條第1項前段
    、第11條前段，修正前刑法第28條之規定，並審酌被告甲○
    ○當知海防安全維護之重要，苟任令未經查核審查者入境，
    將危害我國社會安寧，竟以非法偷渡之手段，使12名大陸地
    區人民進入臺灣地區，所為影響社會治安及國家安全，惟被
    告犯後坦承犯行，態度尚稱良好，並知所悔悟，及本件被告
    甲○○單純駕駛舢舨隨行，惡性較輕等一切情狀，量處被告
    有期徒刑1年2月。另說明本件扣案之舢舨2艘，雖為同案被
    告施長順所有供本件犯罪所用之物，惟並非違禁物，其仍具
    有其他用途，非專供犯罪所用之物，且舢舨財產價值匪淺，
    如將之沒收，亦不符比例原則，爰均不予宣告沒收。本院經
    核原判決認事用法，俱無不合，量刑亦均妥適；被告上訴意
    旨空言否認犯罪，而指摘原判決不當，為無理由，應予駁回
    。
據上論結，應依刑事訴訟法第368條，判決如主文。
本案經檢察官曾銘芳到庭執行職務。
中　　華　　民　　國　　96　　年　　7 　　月　　13　　日
                  刑事第二庭    審判長法　官    吳勇輝
                                      法　官    吳森豐
                                      法　官    郭千黛
以上正本證明與原本無異。
如不服本判決，應於收受本判決後十日內向本院提出上訴書狀。
其未敘述上訴理由者並得於提起上訴後十日內向本院補提理由書
狀（均須按他造當事人之人數附繕本）「切勿逕送上級法院」。
　　　　　　　　　　　　　　　　　　　書記官    尤乃玉
中　　華　　民　　國　　96　　年　　7 　　月　　16　　日
附錄：本判決論罪科刑法條全文
臺灣地區與大陸地區人民關係條例第79條第1項
違反第15條第1款規定者，處1年以上7年以下有期徒刑，得併科
新臺幣一百萬元以下罰金。
臺灣地區與大陸地區人民關係條例第15條第1款
下列行為不得為之：
一  使大陸地區人民非法進入臺灣地區。
